臺灣臺中地方法院刑事判決　
110年度交訴字第287號
公  訴  人  臺灣臺中地方檢察署檢察官
被      告  羅雲洲


選任辯護人  李學鏞律師
            張彩雲律師
上列被告因肇事逃逸罪等案件，經檢察官提起公訴（110年度偵
字第20266號），本院判決如下：
    主    文
羅雲洲無罪。
    理    由
一、公訴意旨略以：被告羅雲洲於民國110年3月22日18時58分許
    ，駕駛車牌號碼00-0000號自小貨車沿臺中市太平區太平路
    由中興路往太平橋方向行駛，行經臺中市○○區○○路000號前
    ，原應注意車前狀況及兩車併行距離，並隨時採取必要之安
    全措施，而依當時情況，亦無不能注意之情事；適告訴人陳
    昭芳騎乘車牌號碼000-000號普通重型機車搭載其女即被害
    人王○穗（101年11月生，年籍詳卷）同向行駛於前方，被告
    疏未注意上情，貿然直行，自後追撞由告訴人陳昭芳騎乘機
    車，告訴人陳昭芳、被害人王○穗即人、車倒地，致使告訴
    人陳昭芳因而受有左側脛骨上端粉碎性骨折、左膝內側副韌
    帶斷裂、左側膝部前十字韌帶扭傷、左側前胸壁挫傷、左側
    膝部挫傷、左側膝部關節血腫等傷害；被害人王○穗因而受
    有左側膝部擦傷、左側小腿擦傷（王○穗部分未據告訴）等
    傷害（過失傷害部分由本院另行判決）。詎被告肇事後，明
    知駕駛車輛肇事致人受傷，應即採取救護或其他必要措施，
    並向警察機關報告，而不得逕行駛離，竟基於肇事逃逸之犯
    意，未協助救護，亦未報警處理，逕行驅車離去。因認被告
    所為，係涉犯刑法第185條之4第1項前段之肇事致人傷害逃
    逸罪嫌等語。
二、按犯罪事實應依證據認定之，無證據不得認定犯罪事實；不
    能證明被告犯罪或其行為不罰者，應諭知無罪之判決。刑事
    訴訟法第154條第2項、第301條第1項分別定有明文。次按事
    實之認定，應憑證據，如未能發現相當證據，或證據不足以
    證明，自不能以推測或擬制之方法，以為裁判基礎（最高法
    院40年度台上字第86號判決意旨參照）。而認定不利於被告
    之事實，須依積極證據，苟積極證據不足為不利於被告事實
    之認定時，即應為有利於被告之認定，更不必有何有利之證
    據（最高法院30年度上字第816號判決意旨參照）。所謂認
    定犯罪事實之積極證據，雖不以直接證據為限，間接證據亦
    包括在內，然而無論直接或間接證據，其為訴訟上之證明，
    須於通常一般之人均不致有所懷疑，而得確信其為真實之程
    度者，始得據為有罪之認定，倘其證明尚未達到此一程度，
    而有合理之懷疑存在時，自不能以推測或擬制之方法，以為
    有罪裁判之基礎（最高法院76年度台上字第4986號判決要旨
    參照）。   
三、檢察官認被告涉犯上開罪嫌，無非係以證人即告訴人陳昭芳
    於警詢指訴及偵訊中具結證述，及員警職務報告書、道路交
    通事故現場圖、道路交通事故調查報告表㈠㈡、臺中市政府警
    察局交通事故補充資料表、臺中市政府警察局道路交通事故
    肇事人自首情形紀錄表、交通事故照片、長安醫院診斷證明
    書、監視器翻拍照片暨光碟、臺中市政府警察局交通事故初
    步分析研判表、臺中市政府警察局舉發違反道路交通管理事
    件通知單影本、車輛詳細資料報表、證號查詢汽車駕駛人為
    其主要論據。訊據被告固坦承其於上開時、地駕駛車輛與告
    訴人陳昭芳騎乘機車發生擦撞，致使告訴人陳昭芳及被害人
    王○穗人、車倒地受傷後，仍駕駛車輛離開現場等情之客觀
    事實，惟堅詞否認有何駕駛動力交通工具發生交通事故致人
    傷害逃逸犯行，辯稱：其當時駕駛時聽見救護車鳴笛聲，注
    意力均放在其駕駛車輛左後方之救護車，其不知悉駕駛車輛
    已擦撞及告訴人陳昭芳騎乘機車並致使告訴人陳昭芳及被害
    人王○穗倒地受傷。且其所駕駛車輛之車齡超過20年，車上
    又有放置工具箱，車輛行進時本即會發出較多雜音，故其開
    車時若聽到雜音亦較不以為意。其真的不知道告訴人陳昭芳
    及被害人王○穗因雙方車輛發生擦撞而倒地受傷之情況等語
    。被告之辯護人則為被告辯以：被告駕駛車輛為車齡20多年
    之老貨車且車上擺放被告從事鐵工工作時所需工具，被告已
    經習慣車輛發出聲響；且被告當時駕駛車輛時，均專注於自
    左後方行駛而來之救護車，故未能注意且未知悉車輛右後照
    鏡中顯示告訴人陳昭芳及被害人王○穗人車倒地情況，被告
    主觀上並不知已發生交通事故。又被告駕駛車輛與告訴人陳
    昭芳騎乘機車碰撞後離開現場時，車速並未改變且無加速離
    開情況，益徵被告主觀上確實不知車輛撞及他人等語。
四、本院之判斷
  ㈠被告於上開時、地駕駛自用小貨車，因前述過失撞及告訴人
    陳昭芳騎乘機車，致使告訴人陳昭芳及乘客即被害人王○穗
    人、車倒地並因而受有上開傷害後，駕駛車輛離開現場等情
    ，為被告所不否認（見本院卷第39、193、195、196頁），
    核與證人即告訴人警詢中指訴及偵訊中具結證述情節相符（
    見偵卷第25至29、109至113頁），且經本院勘驗行車紀錄器
    檔案、現場監視器錄影檔案無誤，有勘驗筆錄及截圖1份在
    卷可稽（見本院卷第83至110頁），並有長安醫院診斷證明
    書2份、路口監視器錄影翻拍照片4張、監視器錄影翻拍照片
    4張、自用小貨車行車紀錄器錄影截圖6張、道路交通事故現
    場圖、道路交通事故調查報告表㈠㈡各1份、現場及車輛採證
    照片16張、車輛詳細資料報表2份、證號查詢汽車駕駛人、
    證號查詢機車駕駛人表單各1份附卷可憑（見偵卷第31、33
    、37至55、61至75、83至89頁），上開事實，堪以認定。
  ㈡觀諸本院勘驗自用小貨車行車紀錄器檔案結果（詳見附件一
    ），⒈於18時55分52秒起，被告駕駛車輛左後方即傳來救護
    車鳴笛聲。⒉於18時56分5秒許起，被告駕駛車輛自內側車道
    往右側慢車道偏移。⒊於18時56分22、23秒許，被告駕駛車
    輛（時速19km/h）超越告訴人陳昭芳騎乘機車，雙方間隔極
    為接近，隨後傳來「空咚」一聲，後照鏡內可見告訴人陳昭
    芳騎乘機車失去平衡向左傾倒，被告駕駛車輛仍持續等速行
    進（時速22km/h），未見減速或停頓。⒋於18時56分26秒許
    ，被告駕駛車輛速度略增（時速26km/h）行駛於外側車道，
    引擎聲音逐漸加大，救護車鳴笛聲持續，⒌於18時56分41秒
    許起，救護車鳴笛聲音逐漸變大，被告駕駛車輛漸漸減速並
    偏右行駛，於同分46秒時，救護車即自左側超越被告駕駛貨
    車乙節，有本院勘驗筆錄及截圖1份附卷可稽（見本院卷第8
    3至110頁）。由此可知，被告於上開時、地駕駛車輛時，左
    後方確實持續傳來救護車鳴笛聲響，且該救護車亦不斷接近
    被告駕駛車輛，直至18時56分46秒許自左方超越被告駕駛自
    用小貨車。被告駕駛車輛於車外傳來前述鳴笛聲音後，即自
    內側車道逐漸往右偏移並行駛於外側車道上。上開客觀情狀
    及偏右行駛行為反應，核與被告上開辯稱：其當時聽見救護
    車鳴笛聲並全神貫注於左後方救護車等語相符，是被告所辯
    ，尚非全然無據，堪認於本案車禍事故發生時，被告駕駛車
    輛外確實持續傳來救護車警報聲響，而被告為禮讓趕路中之
    救護車，全程專注於左後方救護車動態並持續靠右避讓，以
    免自己妨礙救護車執行救護任務。則被告於此避讓救護車之
    較為緊急情形下，難免顧此失彼，因緊張而僅將注意力放在
    左後方救護車，而未能察覺右後照鏡中顯示告訴人陳昭芳騎
    乘機車倒地情況，實屬可能。公訴意旨以被告能自右後照鏡
    看到告訴人陳昭芳及被害人王○穗倒地身影，而推認被告有
    肇事逃逸犯意等情（見本院卷第180頁），尚難遽採。另參
    以一般人於駕駛行為當中，若有察覺發生異常情況（例如與
    其他車輛發生碰撞）時，應會因驚嚇、遲疑等正常情緒反應
    ，致車輛稍加煞停、停車以了解相關狀況，或為脫免刑責而
    乾脆加速駕車駛離事故現場。惟自上開勘驗內容可知，被告
    駕駛自用小貨車行進時速均保持在每小時20幾公里左右，並
    無明顯加速或放慢之情況，顯與一般肇事車輛案發後之反應
    有別，益徵被告顯然未察覺本案交通事故之發生，亦不知該
    事故致使告訴人陳昭芳及被害人王○穗倒地而發生受傷。
  ㈢又參以被告駕駛之自用小貨車為88年11月出廠，有車輛詳細
    資料報表1份附卷可證（見偵卷第83頁），是於本案事故發
    生當時，被告駕駛之自用小貨車已出廠超過20年，已相當老
    舊；且被告駕駛之自用小貨車上有裝載工具箱、工具等情，
    經被告於警詢中供述在卷（見偵卷第19頁），亦有車輛採證
    照片3張在卷可佐（見偵卷第67、69頁），則該自用小貨車
    於行駛時，難免發出雜音及工具碰撞聲響，亦與常情無違。
    觀諸本院勘驗自用小貨車行車紀錄器檔案結果（詳見附件一
    、二），除車輛加速時發出之引擎運作聲音、方向燈運作聲
    響外，被告駕駛之自用小貨車於行駛過程中，不時因車身震
    動有「的的的」、「喀喀」、「扣扣」聲響，甚至於車輛行
    經路面不平處時發出「喀空空空」震動聲，有本院勘驗筆錄
    1份在卷足佐（見本院卷第132、133頁），核與被告於本院
    所辯前述自用小貨車行進時經常發出「空空空」聲響等情相
    符，足徵被告所有之自用小貨車確實因車齡老舊，於行車時
    經常發出諸多震動聲響。查前述自用小貨車與告訴人陳昭芳
    騎乘機車擦撞時發出「空咚」聲響，雖與上揭車輛震動聲之
    聲音及響度不同，惟查，被告既長年駕駛該車外出，對於該
    車於行進中發出之雜音應早已習以為常，衡情對於該老舊車
    輛所發出之各式震動或物品碰撞聲響或較不以為意，而不會
    時刻在意車輛所發出聲音；另佐以被告於本案事故發生時已
    屆70歲，年事已高，身體各項機能之敏感度或敏銳度逐漸退
    化，再加上被告當時專注於避讓救護車，已如前述，則被告
    將前述雙方車輛發生擦撞之「空咚」聲響誤認為係該老舊貨
    車行進中所自然發出聲響或車內工具碰撞聲，未加思索察覺
    異樣，核與常情無違。是被告當時是否知悉或有無注意到與
    告訴人陳昭芳騎乘機車發生碰撞，並進而察覺發生交通事故
    致人受傷等情，尚非無疑。公訴意旨以被告應能聽見本案事
    故發生時之「空咚」聲響而查悉事故發生等情，尚難憑採。
  ㈣又依證人即告訴人陳昭芳於偵訊中具結證稱：其當時騎車車
    速不快等語（見偵卷第112頁），再參以被告當時以時速每
    小時19、21公里即可超越告訴人陳昭芳騎乘機車，有本院勘
    驗筆錄及截圖1份在卷足佐（見本院卷第83至103頁），堪以
    採信。另觀諸卷附車輛採證照片，被告駕駛自用小貨車右側
    車門後方與告訴人陳昭芳騎乘機車碰撞處，雖有一道擦撞痕
    跡，然該擦撞痕跡輕微且短淺，有車輛採證照片2張在卷可
    憑（見偵卷第65、67頁）。基此，被告駕駛車輛及告訴人陳
    昭芳騎乘機車之車速均不快，再參以前述輕微車損情況，堪
    認本案兩車發生擦撞事故時力道應屬輕微，尚不足以使被告
    駕駛之有相當重量之自用小貨車發生晃動，被告自亦無從以
    車輛有無晃動等節查悉本案事故發生。公訴意旨以被告在本
    案交通事故時可感受到因碰撞所產生之震動力等情，亦難採
    信。
  ㈤綜上，被告於本案車禍事故發生時，因專注於避讓其駕駛車
    輛之左後方救護車而未注意右方車輛情況，且因車體老舊及
    被告身體功能老化而對該自用小貨車行進時發出各式聲響較
    不以為意或無發覺異樣，致未能查悉與告訴人陳昭芳發生碰
    撞事故，尚與常情無違，亦與卷內證據相符。從而，尚難認
    被告主觀上有何肇事逃逸之犯意。被告及辯護人所辯應可採
    信。
五、綜上所述，本案尚乏證據證明被告有何肇事致人傷害逃逸犯
    意，被告前開所辯，應屬可採。從而，依檢察官所舉證據，
    尚未達於通常一般之人均不致有所懷疑，而得確信其為真實
    之程度；此外，本院依卷內現存全部證據資料，復無其他證
    據足資認定被告確有檢察官起訴之上開犯行，即屬不能證明
    被告犯罪，依前開說明，自應為被告無罪之諭知。
據上論斷，應依刑事訴訟法第301條第1項，判決如主文。
本案經檢察官張容姍提起公訴，檢察官林卓儀到庭執行職務。
中　　華　　民　　國　　111 　年　　5 　　月　　17　　日
　　　　　　　　　刑事第五庭  審判長法  官  唐中興
                                    法  官  黃龍忠
                                    法  官  李怡真
以上正本證明與原本無異。
如不服本判決應於收受送達後20日內向本院提出上訴書狀，並應
敘述具體理由；其未敘述上訴之理由者，應於上訴期間屆滿後20
日內向本院補提理由書（均須按他造當事人之人數附繕本）「切
勿逕送上級法院」。
告訴人或被害人如不服判決，應備理由具狀向檢察官請求上訴，
上訴期間之計算，以檢察官收受判決正本之日起算。
檢察官得上訴。
被告不得上訴。
　　　　                            書記官  林怡君　　
中　　華　　民　　國　　111 　年　　5 　　月　　17　　日
【附件一】
一、被證3光碟內檔案名稱「LINE_MOVIE_0000000000000.mp4」
    錄影檔，經以電腦播放軟體播放影像檔，錄影畫面為被告駕
    駛自用小貨車內行車紀錄器錄影，畫面標示日期為110年3月
    22日、時間為18時55分許、車速約為每小時12公里（以下記
    載形式：時速12km/h）。畫面時間18時55分52秒可聽見救護
    車警笛聲響，依畫面標示時間勘驗如下：
1、【18：55：47】畫面為被告羅雲洲駕駛車牌號碼00-0000號自
   用小貨車（下稱被告貨車）前擋風玻璃畫面，畫面右側可見
   被告貨車右方後照鏡。行車紀錄器錄音功能正常，可清楚聽
   見被告車內如方向燈運作「喀喳」聲響及車外之行車環境聲
   響。
2、【18：55：52】此時被告貨車（時速19km/h）沿道路右轉，
   同時被告車左側後方傳來遠方救護車警笛聲。
3、【18：56：03】承上，被告行駛於道路內側處，而救護車警
   笛聲音在被告車後方。此時被告貨車引擎聲音變大，車速增
   加。
4、【18：56：05】被告貨車（時速24km/h）響起方向燈聲響，
   並逐漸靠外側車道偏移。
5、【18：56：07】被告貨車（時速28km/h）車速增加並持續往
   右側慢車道偏移，同時間被告貨車方向燈聲響持續，此時可
   見告訴人陳昭芳騎乘車牌號碼000-000號普通重型機車搭載其
   女王○穗（下稱告訴人機車）行駛於外側車道前方。
6、【18：56：13】被告貨車（時速24km/h）行駛接近告訴人機
   車，車行方向往右偏移。可見告訴人機車前方一深色休旅車
   煞車燈亮起，緊貼道路邊緣緩慢前進。
7、【18：56：16】承上，告訴人機車偏左閃避並超越路旁深色
   休旅車，而被告貨車（時速24km/h）在告訴人機車後方，被
   告撥打方向燈，方向燈運作聲響起。
8、【18：56：20】承上，一路人位於告訴人機車前方道路右側
   ，告訴人機車煞車燈亮起減速，與被告貨車（時速21km/h）
   距離拉近，車外救護車警笛聲聲響持續。
9、【18：56：22】被告貨車（時速19km/h）超越告訴人機車，
   被告貨車右側後照鏡可見告訴人及乘客王○穗身影，雙方間隔
   極接近。
10、【18：56：22】承上，2畫格之後，車內「空咚」一聲，後
    照鏡內告訴人機車與被告貨車（時速19km/h）距離隨即拉遠
    。
11、【18：56：23】照後鏡內可見告訴人機車失去平衡向左側傾
    倒，此時被告貨車（時速22km/h）持續前進，未見減速或停
    頓。
12、【18：56：23】承上，數畫格後可見照後鏡內告訴人機車倒
    地，被告貨車（時速22km/h）持續等速前進，未見減速或停
    頓。
13、【18：56：26】被告貨車（時速26km/h）速度略增，行駛於
    外車道，持續前進，引擎聲音逐漸加大，背景持續有救護車
    警笛聲。
14、【18：56：41】被告貨車（32km/h）持續前進，背景救護車
    警笛聲逐漸變大，可聽見無線電對話聲音（內容難辨），此
    時前方路口燈號轉為紅燈，被告貨車可見逐漸減速並偏右。
15、【18：56：46】承上，救護車自左側超越被告貨車（時速21
    km/h）。
16、【18：56：54】被告貨車（時速3km/h）減速停於路口處，
    救護車持續前進穿越路口。
　　
【附件二】
勘驗標的：偵卷所附光碟內「1車行車185622」資料夾內檔案名
稱「2021_0322_185324_465.MOV」錄影檔。
勘驗方法：以電腦播放軟體播放影像檔。
勘驗結果：錄影畫面開始為被告所駕駛自用小貨車之車內行車紀
錄器錄影，畫面標示日期為110年3月22日、時間為18時53分22秒
許，依畫面標示時間勘驗如下（僅記錄被告車輛震動、擦撞聲音
）：
1、【18：53：55】被告駕駛之自用小貨車（下稱被告車）自上
   開錄影開始時起步前行，行駛約30餘秒均無明顯聲響，然於
   行經此路口時，因車身震動而有輕微「的的的」、「的的的
   」聲響。
2、【18：54：04】承上，被告車經過路面不平處，由畫面可見
   車子明顯上下震動，車廂內可聽聞「喀空空空」聲響，惟車
   身震動結束聲響隨即停止。
3、【18：54：13】承上，被告車於此因處車輪碾壓馬路人孔蓋
   ，致車身震動並發出輕微「喀空空空」震動聲響。
4、【18：54：16】承上，此時因車身震動，而有輕微「喀喀」
   聲響。
5、【18：54：18】承上，車身因震動發出輕微「喀喀喀」聲響
   。
6、【18：54：24】承上，車身因震動發出輕微「喀喀」聲響。
7、【18：55：07】承上，車身因震動發出輕微「的的」聲響。
8、【18：55：24】承上，車身因震動發出輕微「扣扣」聲響。
9、【18：55：28】承上，車身因震動發出輕微「扣扣」聲響。
10、【18：56：08】承上，車身因震動發出輕微「扣扣」聲響。
11、【18：56：22】被告車身與告訴人機車擦撞時發出較大聲「
    空咚」聲響。
　　勘驗結果：由本次勘驗錄影可知被告車於行經路面不平處固
    有發出輕微「喀空空空」、「喀喀」、「的的的」、「扣扣
    」等震動聲響，然與本件事故時所發出「空咚」聲，其聲音
    及響度均與一般行車時明顯不同。